【裁判字號】    95,判,1290
【裁判日期】    950817
【裁判案由】    綜合所得稅
【裁判全文】
最  高  行  政  法  院  判  決
                                     95年度判字第01290號
上  訴  人  甲○○
訴訟代理人  卓隆燁
被 上訴 人  財政部臺北市國稅局
代  表  人  張盛和
上列當事人間因綜合所得稅事件，上訴人對於中華民國93年2月
18日臺北高等行政法院92年度訴字第577號判決，提起上訴。本
院判決如下：
    主  文
上訴駁回。
上訴審訴訟費用由上訴人負擔。
    理  由
一、本件上訴人辦理85年度綜合所得稅結算申報時，自行申報其
    配偶林桐珀取自私立何佳仁英語會話短期補習班（下稱何佳
    仁補習班）之其他所得為新臺幣（下同）209,003元，經財
    政部臺灣省中區國稅局（下稱中區國稅局）臺中市分局依據
    當年度訪查紀錄表上所載之班別、人數及收費情形，核定該
    補習班當年度之收入總額為10,619,600元，費用為8,296,12
    5元，所得額為2,323,475元，即增列所得額2,114,472元，
    通報被上訴人併課上訴人85年度綜合所得稅。上訴人對被上
    訴人核定該補習班之收入總額不服，循序提起行政訴訟。
二、上訴人起訴主張：本件何佳仁補習班依法設置帳證紀錄供核
    ，平日收費均開立收據，已據實申報，被上訴人僅依中區國
    稅局臺中市分局民國（下同）85年12月9日之一次訪查紀錄
    推估全年所得，違反核實課稅及經驗論理原則。為此訴請判
    決撤銷訴願決定及原處分。
三、被上訴人則以：查上訴人雖提示該補習班各班教室座位表供
    核，惟未能提示學員名冊等完整資料，無法勾稽其真偽。又
    上訴人提供之收據亦根據座位表上之學員名字填載，且有多
    本收據僅開立一小部分後即空白未再依序繼續開立。另依據
    中區國稅局臺中市分局訪查，實地清點各班之學員人數，其
    學員上課人數多於上訴人提供教室座位表及收據上所載之人
    數，更足以證明上訴人主張並非真實等語，資為抗辯。
四、原審斟酌全辯論意旨及調查證據結果，以：按「個人之綜合
    所得總額，以其全年左列各類所得合併計算之：第一類：…
    …第九類：其他所得：不屬於上列各類之所得，以其收入額
    減除成本及必要費用後之餘額為所得額。」為行為時所得稅
    法第14條第1項第9類所明定。次按「私人辦理之補習班、幼
    稚園、托兒所、養護、療養院（所），不符合免稅規定者，
    其所得之查核準用本辦法。」「執行業務者應依所得稅法第
    14條第1項第2類第2款規定，至少設置日記帳一種，詳細記
    載其業務收支項目，並應按會計事項發生之次序逐日登帳，
    至遲不得超過2個月，……。執行業務收入應給予他人憑證
    ，並自留存根或副本，業務支出應自他人取得憑證。各項會
    計憑證，應依事項發生之時序，依次編號黏貼或裝訂成冊，
    妥為保存。……」及「執行業務者於規定期限內辦理結算申
    報，並能提供證明所得額之帳簿、文據調查者，其執行業務
    所得，應依帳載核實認定。其未依規定提供調查者，應依所
    得稅法第83條及同法施行細則第13條規定之收費及費用標準
    核定其所得額。」分別為執行業務所得查核辦法第2條第2項
    、第6條第1項、第4項及第8條前段所規定。查上訴人之配偶
    林桐珀係何佳仁補習班之負責人，有該補習班所提座位表等
    資料負責人欄蓋林桐珀印章附原處分卷，復為上訴人所不爭
    執。上訴人85年度綜合所得稅結算申報列報林桐珀取自該補
    習班收入總額為8,540,190元，費用為8,331,187元，所得額
    為209,003元，案經中區國稅局臺中市分局依據85年12月9日
    訪查紀錄表所載之班別、人數及收費情形，核定該補習班當
    年度收入總額為10,619,600元，費用為8,296,125元，所得
    額為2,323,475元，增列所得額2,114,472元，通報被上訴人
    併課上訴人85年度綜合所得稅，並發單補徵稅額536,257元
    ，有核定表及所得額歸戶傳票、核定通知書分別附本院卷暨
    原處分卷可憑，揆諸首揭規定，自無不合。上訴人訴稱：何
    佳仁補習班平日收費均有開立收據，並設置帳證，已據實申
    報，被上訴人僅依一次訪查紀錄推估全年所得，違反核實課
    稅原則等語。惟查上訴人未能提示學員名冊等完整資料供勾
    稽，且中區國稅局臺中市分局85年12月9日實地訪查清點各
    班學員人數，其學員上課人數多於上訴人所提供教室座位表
    及收據上所載人數，如F2、D1、E4及F4等班實際清點人數為
    16人、25人、24人及24人，惟其座位表及收據所載之人數卻
    為14人、18人、21人及22人，上訴人未能具體證明上開人數
    不符理由，被上訴人係以平均方式計算其所得，而非僅以85
    年12月9日之訪查結果從高推估其所得，上訴人所訴，顯有
    誤解，洵不足採等為其判斷之基礎，而以上訴人之訴為無理
    由，予以駁回。
五、原判決經核於法尚無違誤。上訴人上訴猶主張其帳簿記載屬
    實，被上訴人於85年7月10日訪查時，即已查對相符等云。
    經查被上訴人核定上訴人85年度收入10,619,600元，依卷附
    核定表記載係：兒童美語班：學費收入（128人/月×6,000
    元/人×12月）＋教材費收入（128人/月×800元/人×12月
    ）＋新生報名費收入50,400元（同自申）＝10,495,200元；
    中文作文班：（10人×2800元/人×4期）＋（10人×310元/
    人×4期）＝124,400元。核與卷附85年12月2日及9日訪查表
    所載；兒童美語班：每人每期（一期3個月）學費6,000元（
    不含教材費）、教材費275元–1330元，平均800元/人，目
    前每週上課約24班/期，每班約8–24人，平均每月約8班；
    中文作文班10人左右，每人每期2,800元，教材費310元/人
    ，每期3個月等相符（即兒童美語班每班以中間數16人計，
    每月開班8班，計128人，新生報名費按自行申報數核定）。
    被上訴人85年7月10日訪查表亦為相同記載，並無上訴人所
    指現場查對與帳載相符之資料。該訪查表記載「85年1–6月
    開24班/期，平均每月開約8班」，即1期3個月，每期開24班
    ，每月開約8班，非上訴人所稱85年1至6月開24班。是被上
    訴人核算方式與85年7月10日訪查表所載一致，無採證未依
    事實情事。又報名費僅新生須收報名費，被上訴人訪查時未
    查證其新生數，故按上訴人申報數核定，尚不能以此主張上
    訴人已認定上訴人其餘申報均與訪查數相符。至上訴人主張
    訪查人數與申報人數不符部分係學員補課、試聽等，未據舉
    證，亦難採信。另上訴人與嘉學實業有限公司所訂顧問服務
    合約，而開立發票情形如何，與上訴人經訪查結果與帳載內
    容不符無影響。被上訴人依訪查內容核定上訴人之收入，原
    審予以維持，並非出於臆測，未牴觸本院61年判字第70號判
    例意旨或實質課稅原則，亦未違反行政訴訟法第189條「行
    政法院為裁判時，應斟酌全辯論意旨及調查證據之結果，依
    論理及經驗法則判斷事實真偽」及行政程序法第9條「行政
    機關就該管行政程序，應於當事人有利或不利之情形，一律
    注意。」規定。上訴人復執陳詞，以原審取捨證據，認定事
    實之職權行使，指摘原判決未當，聲明廢棄，非有理由，應
    予駁回。
六、依行政訴訟法第255條第1項、第98條第3項前段，判決如主
    文。
中    華    民    國    95    年    8     月    17    日
                  第四庭審判長法  官  高  啟  燦
                              法  官  黃  璽  君
                              法  官  廖  宏  明
                              法  官  楊  惠  欽
                              法  官  林  樹  埔
以  上  正  本  證  明  與  原  本  無  異
中    華    民    國    95    年    8     月    18    日
                              書記官  邱  彰  德


司法院資訊處製作；財團法人民間司法改革基金會備份。
